【裁判字號】    92,上更(一),615
【裁判日期】    921031
【裁判案由】    違反槍砲彈藥刀械管制條例
【裁判全文】
臺灣高等法院刑事判決                      九十二年度上更（一）字第六一五號
    上  訴  人  臺灣板橋地方法院檢察署檢察官
    被      告  甲○○
    選任辯護人  陳化義律師
右上訴人因被告違反槍砲彈藥刀械管制條例案件，不服臺灣板橋地方法院八十九年度
訴字第六三０號，中華民國八十九年九月八日第一審判決（起訴案號：臺灣板橋地方
法院檢察署八十九年度偵字第三八四九號）提起上訴，本院判決後經最高法院發回更
審，本院判決如左：
    主  文
原判決撤銷。
甲○○未經許可，持有可發射子彈具有殺傷力之改造玩具手槍，處有期徒刑壹年，併
科罰金新臺幣參萬元，罰金如易服勞役，以銀元佰元即新臺幣玖佰元折算壹日。扣
案之仿貝瑞塔廠九０半自動手槍製造之改造玩具手槍壹把（含彈匣壹個，槍枝管制編
號0000000000號）、直徑約８．９ＭＭ金屬彈頭之土製子彈參顆均沒收。
    事  實
一、甲○○明知可發射子彈具有殺傷力之改造玩具手槍、子彈均屬槍砲彈藥刀械管制
    條例第四條第一項第一款、第二款所列之槍砲、彈藥，非經中央主管機關之內政
    部許可，不得持有，竟仍於民國八十九年二月間，未經許可，持有可發射子彈具
    有殺傷力之仿貝瑞塔廠９０半自動手槍製造之改造玩具手槍一把（含彈匣一個，
    槍枝管制編號0000000000號）及具殺傷力之直徑約８．９ＭＭ金屬彈
    頭之土製子彈四顆，並藏放於登記其父蔡輝龍名下之車號Ｆ九─一００五號自用
    小貨車之駕駛座下方，嗣警方據報於同月十六日下午三時三十分許，前往台北縣
    板橋市○○路信都停車場搜索，並扣得上開具有殺傷力之改造手槍及子彈 (其中
    子彈一顆已因鑑定試射而滅失)。
二、案經臺北縣警察局瑞芳分局移送臺灣板橋地方法院檢察署檢察官偵查起訴。
    理  由
一、訊據被告甲○○固不否認警方於前揭時、地，在車號Ｆ九─一００五號自用小貨
    車之駕駛座下方查獲上開具有殺傷力之改造手槍及子彈之情，惟矢口否認有何持
    有具有殺傷力槍、彈之犯行，辯稱：我平日雖有使用上開自用小貨車，然我並不
    知悉該車內藏有槍、彈，亦不知該槍、彈係何人所有，案發當時我與我妻感情不
    睦，我妻一直想離婚，我猜想可能是我妻先將上開槍、彈置放在駕駛座下方再報
    警，以達其離婚之目的；而且警方在搜索上開自用小貨車時，突然有一在車後行
    李廂搜索之員警高喊這是甚麼，轉移我的視線，之後在該駕駛座附近搜索之員警
    隨即宣稱在駕駛座下方找到上開槍、彈，而且要我取出，我怕留下指紋，因此拒
    絕，之後員警取出該槍、彈，我有要求將槍、彈送請鑑定單位為指紋比對，但警
    方都不予理會，所以我也不排除警方栽贓陷害之可能性云云。惟查：
(一)警方於前揭時、地，在登記被告之父蔡輝龍名下車號Ｆ九─一００五號自用小貨
    車之駕駛座下方查獲上開改造手槍、子彈之情，業據被告迭於警詢、偵查、原審
    及本院審理時坦承不諱，復有車籍作業系統查詢認可資料表一紙在卷 (見偵查卷
    第十一頁) 及上開槍、彈扣案可稽，而扣案之上開槍、彈經送內政部刑事警察局
    鑑定結果，送鑑貝瑞塔九０手槍一支 (槍枝管制編號0000000000號）
    ，認係以仿ＢＥＲＥＴＴＡ廠半自動手槍製造之金屬玩具手槍換裝土造金屬槍管
    改造而成之改造手槍，機械性能良好，認具殺傷力，另送鑑之子彈四顆，認均係
    玩具槍彈殼加裝直徑約８．９ＭＭ金屬彈頭之改造子彈，經試射一顆，可擊發，
    認具殺傷力，有該局八十九年二月二十一日刑鑑字第二０三六四號鑑驗通知書一
    紙附卷可按（見偵查卷第二十七頁），而被告於警詢、偵查時亦供稱其平日有使
    用該汽車之情，足徵警方在上開被告平日使用之自用小貨車之駕駛座下方所查扣
    之槍、彈確屬具殺傷力之改造手槍、子彈。
(二)本件係臺北縣警察局瑞芳分局接獲未具名民眾以電話檢舉被告持有上開改造之手
    槍及子彈，經向臺灣板橋地方法院檢察署檢察官申請搜索票，前往被告住處執行
    搜索，並會同被告及其父蔡輝龍當場在上開自用小貨車之駕駛座下方查獲扣案之
    改造手槍、子彈等情，業據證人即臺北縣警察局瑞芳分局承辦員警許連僕於原審
    、本院前審、張士賢於本院前審結證屬實，亦為被告及其父許輝龍所不否認。本
    院復詳詢被告警方搜索之過程為何？被告供稱：警方先持搜索票在我住處內搜索
    ，範圍包含客廳、房間，連我父母親的房間都有搜索，約搜索半個小時未有所獲
    ，復至住處樓下搜索機車，緊接又至距我住處約六、七百公尺之公共停車場搜索
    ，我很配合的打開車門，其中許姓員警跟我在駕駛座那邊，另外一位員警跟我爸
    爸站在對面副駕駛座那邊，另外一個員警搜後行李廂的地方，搜我後車廂的員警
    突然叫我，問我這是什麼，我轉頭說那是壽衣，再回過頭來許姓員警就說他找到
    一支槍，他說手槍就在駕駛座下方，而在上開自用小貨車之駕駛座之下方搜出上
    開槍、彈等語，核被告與證人即員警許連僕、張士賢等人素不相識，證人許連僕
    、張士賢已乏栽贓誣陷之動機，況且依據被告之上開供述，證人許連僕等人在被
    告之住處已搜索有三十分鐘之久，倘證人許連僕等人有意栽贓誣陷被告，衡情在
    被告之住處內實有相當充分之時間及機會將手槍任意置入衣櫃或其他隱密處，何
    以捨此不為，而選擇在光天化日之公共停車場栽槍之理，又誠如被告所供搜索汽
    車時，被告與一員警在係駕駛座之一側，其父與另一員警即在對面之副駕駛座，
    證人許連僕等人是否敢在被告及其父蔡輝龍之監督注視下明目張膽地栽槍，已堪
    質疑，況且被告供稱為警扣案之手槍即置放在駕駛座下方，該手槍並無任何外包
    裝，任何人稍加注意即可發覺其下有一把手槍，則員警豈能在被告轉頭之瞬間，
    且對向另有被告之父蔡輝龍之情形下，突然隨手取出毫無包裝之手槍並迅即置入
    駕駛座下方之理，故被告所辯可能係警方栽槍誣陷云云，即無可採。
(三)雖前開公共停車場距離被告住處尚有數百公尺之遙，唯經原審詢之被告自承員警
    前往前開車輛執行搜索時，該車輛門窗並未遭任何破壞，是其以汽車鑰匙開啟車
    門供員警執行搜索等語 (見本院前審卷第十八頁) ，證人張士賢於本院前審證稱
    ：車窗、門鎖都是緊閉的，是被告用鑰匙打開車門，我們才進去搜索，當場被告
    否認槍是他所有，我們就當場檢視車門鎖，但並無被破壞的現象等語，證人許連
    僕於本院前審亦證稱：當時車門並未被破壞，只是右後門無法打開，被告說早就
    壞了 (見本院前審卷第二十三、二十四頁、第五十九頁) ，又被告於本院前審調
    查時供承該汽車之鑰匙只有二付，分別由被告及其父蔡輝龍所保管 (見本院前審
    卷第十八頁) ，又被告於本院更一審調查時亦供稱該汽車所停放之停車場，係有
    門禁管制之停車場，平日車輛進出須以遙控器開啟之，而遙控器僅有一個，並由
    其父持有，倘其要使用汽車即要先向其父索取遙控器等語，雖被告嗣又供稱：該
    公共停車場之人員進出除經由有遙控器管制之大門外，倘有熟識亦可經由另一側
    之汽車保養廠進出等語，然員警執行搜索汽車之時，該汽車門、窗既無任何遭外
    力破壞之痕跡，而該汽車之鑰匙、遙控器係由被告或其父分別保管，他人難以取
    得，遑論複製，則他人預先進入該汽車內栽槍之可能性已然排除，況且要進入該
    汽車所停放之公共停車場，尚要先以遙控器開啟大門，或經由熟識之汽車保養廠
    進出，而公共停車場隨時均有人進出車輛，遭人識穿之風險極高，故被告所辯可
    能係他人預先進入車內裁贓誣陷云云，亦不足採。
(四)最高法院發回意旨略以：「警員張士賢於檢察官偵查時稱本件係接獲匿名檢舉，
    指上訴人持有槍枝，另警員許連僕亦稱當時伊值日，一名男子匿名打電話檢舉上
    訴人有槍及賣安非他命等語。既係匿名者之檢舉，究竟其檢舉之內容如何？有何
    證據顯示上訴人涉持有槍枝或販賣安非他命之嫌疑，否則檢察官如何僅憑警員報
    告匿名者電話檢舉，即簽發搜索票，對上訴人之住處及車子實施搜索？而檢舉之
    電話既檢舉上訴人持有槍械及販賣安非他命，但卷內資料，何以警員搜索調查時
    僅就槍械部分為調查，並未詢及販賣毒品安非他命之事？實情如何，與上訴人辯
    稱遭栽贓陷害是否可採之判斷至有關係」。然證人即員警許連僕於原審已證稱：
    當時我值日，一名男子匿名打電話過來檢舉被告之住址及交通工具，說被告有槍
    及賣安非他命，我們是過年才去查等語，於本院前審證稱：是民眾打電話來分局
    報案，民眾是男的，並未說出姓名，那段時間是春安演習，我們在接到檢舉電話
    後，就向檢察官申請搜索票．．．依規定報案是要查明報案人姓名、年籍，但我
    當時要問時，他就把電話掛斷了等語 (見原審卷第二十一頁、本院前審卷第五十
    八、五十九頁) ，證人即員警張士賢於本院前審亦證稱：我們是許連僕提供線索
    ，說被告持有槍械，然後我們申請搜索票再去現場搜索等語 (見本院前審卷第二
    十三頁) ，本案純係匿名檢舉，因春安演習，警方為求績效乃越區辦案，已無從
    查明該檢舉人及其檢舉內容，且檢察官有時僅憑警方所提供之匿名檢舉電話紀錄
    即遽以核發搜索票，難免浮濫，而有侵害人權之虞，因而立法者已將搜索票之核
    發回歸法院，並明定其核發之標準及程序，以確保人權，而本案發生在八十九年
    間，以當時而言，檢察官僅憑警方之片面報告或電話紀錄而核發搜索票，並非罕
    見，則查明檢察官核發搜索票所憑之依據為何即無意義，又警方根據匿名檢舉被
    告有持有槍械及販賣毒品安非他命之情事而據以搜索，然搜索之結果僅在被告使
    用之汽車內查獲扣案之手槍，當然祇能偵辦被告違反槍砲彈藥刀械管制條例之犯
    行，而無從就查無實證之販賣毒品安非他命犯行併予偵辦，故匿名檢舉之內容為
    何及何以警方未詢及販賣毒品安非他命之事，與被告是否成立本件持有手槍之犯
    罪，在證據上並無任何關聯性，更與判斷被告是否遭栽贓陷害無涉。
(五)最高法院發回意旨又以：「證人即警員張士賢於原審稱是由上訴人及其父帶去停
    車場，停車場距上訴人家約三、四百公尺……是上訴人用鑰匙打開車門，伊等才
    進去搜索，當場上訴人否認槍是他所有……。查獲當時上訴人有說可能遭其妻栽
    贓等語。上訴人辯稱車子係其父所有，平日其父用在做葬儀生意。車上沒有雨衣
    ，不可能把槍放在車內明顯之處，伊只用過一、二次車，在被查獲前幾天其父有
    使用過該車，而車子停在停車場已好幾天未使用，扣案槍彈非伊藏置等語。對於
    上訴人前開有利之辯解及證據，原審未詳加究明」。然被告於警詢及偵查時已供
    稱該汽車係其父子在使用等語 (見偵查卷第七頁、第十八頁背面) ，證人即被告
    之父蔡輝龍於原審亦證稱：平日是我用來從事喪葬工作，我兒子有時也有用它來
    另外從事喪葬工作等語 (見原審卷第三十五頁) ，互核相符，參以被告之父蔡輝
    龍於案發時已年近五十歲，被告為父駕駛汽車，亦符常情，故被告於警詢及偵查
    時未經任何利益衡量所供之該汽車係其父子共同使用之情，應屬真實，嗣被告於
    本院前審改稱汽車是其父親在用，其僅使用一、二次．．．幾天前我父親有使用
    過，車子停在停車場已好幾天未使用云云 (見本院前審卷第十八頁、第二十四頁
    ) ，證人蔡輝龍於本院前審亦附和被告之詞改稱：是我在開，我兒子開一、二次
    云云 (見本院前審卷第四十七頁) ，然父為子隱，自古即然，且被告倘使用該汽
    車僅有一、二次，又何需由被告及其父蔡輝龍各保管一把鑰匙，證人蔡輝龍嗣後
    之證述，已難採信，且證人蔡輝龍於原審證稱：查獲當天，那輛車子也是我在使
    用，我開回來停好後，我兒子還在睡覺云云 (見原審卷第三十五頁) ，嗣於本院
    前審證稱：最後一次是我開的，是在事發三天前開的云云 (見本院前審卷第第四
    十八頁) ，對於最後使用汽車之人及其日期，前後所供相歧，證人蔡輝龍為被告
    隱瞞之情已溢言表，證人蔡輝龍嗣後所證被告僅使用該汽車一、二次，最後一次
    使用該汽車係在案發前三日云云，無非事後迴護被告之詞，被告嗣後所辯其祇使
    用該汽車一、二次，該汽車在案發前已有好幾天未使用云云，亦無非事後卸詞，
    均難採信。
綜上，扣案之具有殺傷力之手槍及子彈，既係在被告所管領、使用之汽車駕駛座下方
所查獲，且該汽車之遙控器、鑰匙係由被告或其父保管，該汽車因平日置放在設有門
禁之公共停車場，他人倘非持有遙控器、錀匙，本難以進入該公共停車場及汽車內，
況且該汽車於搜索當時並無任何遭外力破壞之跡象，已難認他人有預先進入汽車內栽
槍誣陷之可能，且執行搜索之員警與被告素不相識，亦無充分之時間在瞬間取得未有
任何包裝之手槍並不動聲色地迅即放入駕駛座下方，亦足以排除員警栽槍誣陷之可能
，故本件事證明確，被告犯行應堪認定。
二、核被告所為，係犯槍砲彈藥刀械管制條例第十一條第四項之未經許可持有可發射
    子彈具有殺傷力之改造玩具手槍罪 (被告於行為後，槍砲彈藥刀械管制條例第十
    一條第四項之罪，已於八十九年七月五日公布修正，同年七月七日生效施行，修
    正後之槍砲彈藥刀械管制條例第十一條第四項之法定本刑與修正前之法定本刑相
    同，應依刑法第二條第一項前段之規定適用裁判時之法律) 及同條例第十二條第
    四項之未經許可持有子彈罪 (被告一行為同時持有具殺傷力之土造子彈四顆，僅
    侵害一法益，屬單純一罪) ，被告以一行為同時觸犯槍砲彈藥刀械管制條例第十
    一條第四項之未經許可持有可發射子彈具有殺傷力之改造玩具手槍罪及同條例第
    十二條第四項之未經許可持有子彈罪，為想像競合犯，應從一重之槍砲彈藥刀械
    管制條例第十一條第四項之未經許可持有可發射子彈具有殺傷力之改造玩具手槍
    罪處斷。
三、原審未察，遽為被告無罪之判決即有未合，公訴人上訴意旨指摘原判決不當，求
    予撤銷改判，為有理由，自應由本院將原判決予以撤銷改判。爰審酌被告素行尚
    佳，無故持有具殺傷力之改造手槍及子彈，嚴重危害社會安全，影響社會治安甚
    鉅，然被告單純持有手槍及子彈，未曾攜帶外出犯案，且數量尚非龐大，並參酌
    其品行、犯罪之動機、目的、手段、生活狀況、智識程度、犯罪後否認犯行，飾
    詞狡卸等一切犯罪情狀，從輕量處如主文所示之刑，並就併科罰金部分諭知易服
    勞役之折算標準。扣案之仿貝瑞塔廠９０半自動手槍製造之改造玩具手槍一把（
    含彈匣一個，槍枝管制編號0000000000號）、直徑約８．９ＭＭ金屬
    彈頭之土製子彈三顆，應依法沒收，至原扣案具有殺傷力之土製子彈一顆，於鑑
    驗過程中已擊發，失其子彈違禁物之性質，不另宣告沒收。末按被告行為時之槍
    砲彈藥刀械管制條例第十九條第一項固規定：「犯第七條、第八條、第十條、第
    十一條、第十二條第一項至第三項、第十三條第一項至第三項之罪，經判處有期
    徒刑者，應於刑之執行完畢或赦免後，令入勞動場所，強制工作，其期間為三年
    」，惟於九十年十一月十四日修正時業已刪除，依刑法第二條第二項之規定，自
    無再予適用該條規定諭知強制工作之餘地，附此敘明。
據上論斷，應依刑事訴訟法第三百六十九條第一項前段、第三百六十四條、第二百九
十九條第一項前段，槍砲彈藥刀械管制條例第十一條第四項、第十二條第四項，刑法
第十一條前段、第二條第一項前段、第二條第二項、第五十五條、第四十二條第二項
、第三十八條第一項第一款，罰金罰鍰提高標準條例第二條，現行法規所定貨幣單位
折算新臺幣條例第二條，判決如主文。
本案經檢察官彭坤業到庭執行職務。
中      華      民      國    九十二    年      十      月    三十一    日
                              臺灣高等法院刑事第二十四庭
                                  審判長法  官  陳  貽  男
                                        法  官  陳  憲  裕
                                        法  官  徐  世  禎
右正本證明與原本無異。
如不服本判決應於收受送達後十日內向本院提出上訴書狀，其未敘述上訴之理由者並
得於提起上訴後十日內向本院補提理由書（均須按他造當事人之人數附繕本）。
                                        書記官  陳  玲  憶
中      華      民      國    九十二    年      十      月    三十一    日
附錄本案論罪科刑法條：
槍砲彈藥刀械管制條例第十一條第四項
未經許可，持有、寄藏或意圖販賣而陳列第一項所列槍砲者，處一年以上
七年以下有期徒刑，併科新臺幣七百萬元以下罰金。


司法院資訊處製作；財團法人民間司法改革基金會備份。
